臺灣臺南地方法院刑事判決　　　　　　　100年度簡字第772號
公　訴　人　臺灣臺南地方法院檢察署檢察官
被　　　告　林秀明
上列被告因偽造文書案件，經檢察官聲請以簡易判決處刑（100
年度偵緝字第232號），本院判決如下：
    主      文
林秀明共同犯行使使公務員登載不實文書罪，處拘役伍拾日，減
為拘役貳拾伍日，如易科罰金，以銀元佰元即新臺幣玖佰元折
算壹日。緩刑貳年。
    事實及理由
一、本件犯罪事實及證據，引用檢察官起訴書之記載（如附件）
    。
二、論罪科刑：
（一）新舊法比較部分：
      查刑法部分條文於民國94年2月2日公布修正，於95年7月1
      日生效實施。修正前刑法第2條第1項規定：「行為後法律
      有變更者，適用裁判時之法律，但裁判前之法律有利於行
      為人者，適用最有利於行為人之法律」，係採從新從輕主
      義；而修正後刑法第2條第1項則規定：「行為後法律有變
      更者，適用行為時之法律，但行為後之法律有利於行為人
      者，適用最有利於行為人之法律」，則採從舊從輕主義。
      此項規定，係規範行為後法律變更所生新舊法律比較適用
      之準據法，故法院於裁判時若已在新法修正施行以後，且
      新舊法之內容已有實質上變更，而發生有利或不利於行為
      人之情形者（例如刑罰之輕重不同，或犯罪構成要件之寬
      嚴有別等），自應依修正後之刑法第2條第1項之規定，比
      較新舊法律適用（最高法院95年5月23日95年第8次刑事庭
      會議決議參照）。惟刑法條文雖經修正，但若僅屬單純之
      文字修飾，或將實務見解或法理明文化，而不涉及刑罰之
      輕重、構成要件之變更，或其他有利、不利於行為人之情
      形者，即無庸依刑法第2條第1項之規定比較新舊法，而應
      依一般法律適用原則，適用「裁判時法」處斷，亦有最高
      法院95年11月7日第21次刑事庭會議決議可供參照。茲比
      較說明如下：
      1.按「主刑之重輕，依第三十三條規定之次序定之。」、
        「同種之刑，以最高度之較長或較多者為重。最高度相
        等者，以最低度之較長或較多者為重。」、「刑之重輕
        ，以最重主刑為準，依前二項標準定之。」、「最重主
        刑相同者，參酌下列各款標準定其輕重：……三、次重
        主刑同為選科刑或併科刑者，以次重主刑為準，依前二
        項標準定之。」，修正後刑法第35條規定甚明。被告行
        為後，刑法施行法於95年6月14日修正公布增訂第1條之
        1，於同年7月1日公布施行，該條規定「中華民國94年1
        月7日刑法修正施行後，刑法分則編所定罰金之貨幣單
        位改為新臺幣（第1項）」、「94年1月7日刑法修正施
        行後，就其定數額提高為30倍。但72年6月26日至94年1
        月7日新增或修正之條文，就其所定數額提高為3倍」，
        其適用情形，固與上開條文增訂前適用現行法規所定貨
        幣單位折算新臺幣條例第2條折算新臺幣及罰金罰鍰提
        高標準條例第1條提高10標準，並無二致，換言之，此
        一施行法之規定，僅在取代罰金罰鍰提高標準條例。但
        就刑法分則編及其特別法所規定之罰金刑之最低度刑而
        言，修正後刑法第33條第5款已將「1元以上」修正為「
        新臺幣1,000元以上，以百元計算之」，而修正前最低
        度1元之銀元，折算為新臺幣3元，並經罰金罰鍰提高標
        準條例提高為10倍，即新臺幣30元，顯然新法不利於行
        為人，應依新法第2條第1項規定，適用最有利於行為人
        之法律，即以行為時之刑法第214條規定較有利於行為
        人。
      2.修正前刑法第28條規定：「二人以上共同實施犯罪之行
        為者，皆為正犯。」修正後則規定：「二人以上共同實
        行犯罪之行為者，皆為正犯。」修正後刑法將原來共同
        正犯之共同「實施」犯罪，改為「實行」犯罪，雖縮小
        共犯範圍，然對本案被告與共犯間既有犯意聯絡，且分
        擔實行犯行，並無利與不利之比較問題，無庸比較新舊
        法，而應依一般法律適用原則，適用「裁判時法」處斷
        。
      3.修正前刑法第41條第1項前段係規定：「犯最重本刑為5
        年以下有期徒刑以下之刑之罪，而受6個月以下有期徒
        刑或拘役之宣告，因身體、教育、職業、家庭之關係或
        其他正當事由，執行顯有困難者，得以1元以上3元以下
        折算1日，易科罰金。」又被告行為時之易科罰金折算
        標準，修正前罰金罰鍰提高標準條例第2條〈現已刪除
        〉係規定就其原定數額提高為100倍折算1日，則本件被
        告行為時之易科罰金折算標準，應以銀元300元折算1日
        ，經折算為新臺幣後，應以新臺幣900元折算為1日；惟
        修正後則規定：「犯最重本刑為5年以下有期徒刑以下
        之刑之罪，而受6個月以下有期徒刑或拘役之宣告者，
        得以新臺幣1000元、2000元或3000元折算1日，易科罰
        金。」，是修正後之規定並非有利於被告。
（二）核被告所為，係犯刑法第216條、第214條之行使使公務員
      登載不實文書罪。又被告使公務員登載不實之低度行為，
      應為其行使之高度行為所吸收，不另論罪。被告與「黃肇
      熙」間，就上開犯行有犯意聯絡及行為分擔，為共同正犯
      。爰審酌被告前於台灣地區無刑事犯罪紀錄，素行良好，
      利用假結婚之不法手段進入臺灣地區，對於台灣地區入境
      管制及國家秩序之危害非輕，惟念及犯罪後坦承犯行，態
      度良好等一切情狀，量處如主文所示之刑，並諭知易科罰
      金之折算標準。
（三）按犯罪在中華民國96年4月24日以前者，除本條例另有規
      定外，依下列規定減刑：二、有期徒刑、拘役或罰金，減
      其刑期或金額二分之一；依本條例應減刑之罪，未經判決
      確定者，於裁判時，減其宣告刑，依前項規定裁判時，應
      於判決主文同時諭知其宣告刑及減得之刑；犯最重本刑為
      五年以下有期徒刑以下刑之罪，依本條例規定減為六月以
      下有期徒刑、拘役者，應於為減刑裁判時，併諭知易科罰
      金之折算標準，中華民國九十六年罪犯減刑條例第2條第1
      項第3款、第7條、第9條分別定有明文。查被告犯罪時間
      在96年4月24日以前，所宣告之刑並未逾1年6月，且被告
      係於99年11月12日經臺灣臺南地方法院檢察署發佈通緝，
      而於100年3月11日緝獲，有通緝書、歸案證明書、撤銷通
      緝書各1件在卷可稽，是被告本案犯行之宣告刑，合於減
      刑條件，爰依前開規定，減其宣告刑二分之一，併諭知易
      科罰金之折算標準。末查，被告前未曾受有期徒刑以上刑
      之宣告，有台灣高等法院被告前案紀錄表在卷可按，其因
      一時失慮而為本件犯行，經此偵審程序之教訓，當知所警
      惕，信無再犯之虞，是本院爰認被告上開所宣告之刑，以
      暫不執行為適當，爰併予宣告緩刑2年，以啟自新。
四、依刑事訴訟法第449條第2項、第3項、第454條第2項，刑法
    第2條第1項前段、刑法第28條、第216條、第214條，修正前
    刑法第41條第1項前段，刑法第74條第1項第1款，中華民國
    九十六年罪犯減刑條例第2條第1項第3款、第7條、第9條，
    罰金罰鍰提高標準條例第1條前段、廢止前罰金罰鍰提高標
    準條例第2條，現行法規所定貨幣單位折算新臺幣條例第2條
    ，刑法施行法第1條之1，逕以簡易判決處刑如主文。
五、如不服本件判決，得自收受送達之日起10日內，向本院提起
    上訴。
中    華    民    國   100    年    4     月    29    日
                  刑事第二庭  法  官  張銘晃
以上正本證明與原本無異。
如不服本判決，應於送達後10日內，向本院提出上訴狀。
                              書記官  鄭梅君
中    華    民    國   100    年    4     月    29    日
附錄本案論罪科刑法條全文
刑法第214條
明知為不實之事項，而使公務員登載於職務上所掌之公文書，足
以生損害
於公眾或他人者，處3年以下有期徒刑、拘役或5百元以下罰金。
刑法第216條
行使第210條至第215條之文書者，依偽造、變造文書或登載不實
事項或使登載不實事項之規定處斷。